臺灣高等法院刑事判決
110年度上訴字第2008號
上  訴  人  
即  被  告  邱士哲


選任辯護人  何政謙律師
上列上訴人因毒品危害防制條例案件，不服臺灣桃園地方法院10
9年度訴字第1023號，中華民國110年3月31日第一審判決（起訴
案號：臺灣桃園地方檢察署109年度偵字第14904號），提起上訴
，本院判決如下：
    主  文
上訴駁回。
    事  實
一、邱士哲明知愷他命係毒品危害防制條例列管之第三級毒品，
    不得非法販賣，竟基於販賣第三級毒品以營利之犯意，於民
    國109 年5 月2 日晚間7 時20分許，以其持用之門號000000
    0000號行動電話，發送內容為「『非凡汽車鍍膜』24H 大美容
    3000另售高級洗車精來電洽詢：0000000000打擾到請回傳謝
    謝您」之簡訊，向不特定人要約販賣第三級毒品。嗣桃園市
    政府警察局桃園分局中路派出所員警於同日晚間11時10分許
    ，撥打上開門號，佯稱欲購買愷他命，邱士哲遂與員警相約
    在桃園市○○區○○○○街000 號「紫晴汽車旅館」107 號房進行
    毒品交易。邱士哲於同日（起訴書誤載為109 年5 月3 日）
    晚間11時45分許，前往上開地點與員警惠譯賢、吳松龍會面
    ，並當場約定以新臺幣（下同）6,000 元之價格，販賣2包
    愷他命予員警惠譯賢、吳松龍，於交付毒品之際，為警當場
    查獲而未遂，並扣得愷他命2 包（驗前淨重共2.3055公克）
    及前揭行動電話1 支。
二、案經桃園市政府警察局桃園分局移送臺灣桃園地方檢察署檢
    察官偵查起訴。
    理  由
壹、證據能力：
一、本判決所引用供述證據之證據能力，檢察官、被告及辯護人
    於本院準備程序時均同意作為證據(見本院卷第54頁至第55
    頁)，且迄言論辯論終結前均未聲明異議（見本院卷第76頁
    至第77頁），本院審酌各項證據作成時之情況，並無違法取
    證及證明力明顯過低之瑕疵，認為以之作為證據應屬適當，
    依刑事訴訟法第159 條之5 第1 項規定，均有證據能力。
二、至本判決所引用之非供述證據部分，與本案均有關連性，亦
    無證據證明係實施刑事訴訟程序之公務員以不法方式所取得
    ，依刑事訴訟法第158 條之4 反面解釋，亦具證據能力。
貳、認定事實所憑之證據及理由：
一、上揭事實，業據被告於警詢、偵查、原審準備程序及審理中
    坦承不諱（見偵卷第17頁至第19頁、第83頁至第84頁、原審
    卷第83頁、第102頁、本院卷第78頁），並有桃園市政府警
    察局桃園分局扣押筆錄、扣押物品目錄表、員警惠譯賢職務
    報告、譯文、查獲現場照片、被告發送之簡訊內容及通話紀
    錄在卷可稽（見偵卷第31頁至第35頁、第45頁至第47頁、第
    57頁至第59頁）。又被告為警查獲時所扣得之白色晶體2 包
    ，經送鑑驗結果，檢出第三級毒品愷他命成分（驗前淨重共
    2.3055公克），此有詮昕科技股份有限公司藥物檢驗報告在
    卷足憑（見偵卷第99頁），復有前揭行動電話扣案可佐，堪
    認被告上揭任意性自白即與事實相符，可以採信。
二、按一般民眾普遍認知毒品之非法交易，向為政府嚴加查緝之
    對象，且販賣毒品罪又係重罪，衡諸常情，倘非有利可圖，
    絕無平白甘冒被查獲之高度風險，與他人從事毒品交易之理
    ，從而，舉凡係有償交易，除足反證其確另基於某種非圖利
    本意之關係外，通常尚難因無法查悉其買進、賣出之差價，
    而諉無營利之意思，或阻卻販賣犯行之追訴。經查，被告所
    為上開販賣第三級毒品未遂犯行，業經其供認在卷，且被告
    自承其以5,000 元價格向不知名馬伕購買5 公克愷他命，再
    以1 公克3,000 元價格販賣予員警等語（見原審卷第84頁）
    ，足證被告確有藉販賣毒品之方式謀取利潤，其主觀上具有
    營利之意圖，要無疑義。
三、綜上，本案事證明確，被告犯行洵堪認定，應依法論科。
四、論罪：
  ㈠按行為後法律有變更者，適用行為時之法律。但行為後之法
    律有利於行為人者，適用最有利於行為人之法律，刑法第2
    條第1 項定有明文。查被告行為後，毒品危害防制條例第4
    條第3 項已於109 年1 月15日修正公布，並於同年7 月15日
    生效施行。修正前毒品危害防制條例第4 條第3 項規定「製
    造、運輸、販賣第三級毒品者，處7 年以上有期徒刑，得併
    科新臺幣700 萬元以下罰金。」修正後則規定「製造、運輸
    、販賣第三級毒品者，處7 年以上有期徒刑，得併科新臺幣
    1,000 萬元以下罰金。」經比較新舊法之結果，修正後毒品
    危害防制條例第4 條第3 項之法定構成要件雖未變更，然其
    法定刑度已較修正前提高，準此，修正後毒品危害防制條例
    第4 條第3 項並無較有利於被告之情形，依刑法第2 條第1
    項前段規定，應適用行為時即修正前毒品危害防制條例第4
    條第3 項規定。
  ㈡次按愷他命屬毒品危害防制條例列管之第三級毒品，不得非
    法販賣。又刑事偵查技術上所謂之「釣魚」，係指對於原已
    犯罪或具有犯罪故意之人，以設計引誘之方式，迎合其要求
    ，使其暴露犯罪事證，再加以逮捕或偵辦者而言。此乃純屬
    偵查犯罪技巧之範疇，並未違反憲法對於基本人權之保障，
    且於公共利益之維護有其必要性。警方為求破案，授意執勤
    員警佯裝購毒而與毒販聯繫，經毒販允諾，依約攜帶毒品交
    付予佯裝購毒之人，旋為埋伏員警當場查獲者，於此誘捕偵
    查案件，販毒者雖有販毒之故意，且依約攜帶毒品前往交付
    ，並已著手實施販毒之行為，然因係受警員引誘偽稱欲購買
    毒品，警員原無買受毒品之意思，其虛與買賣毒品，意在辦
    案，以求人贓俱獲，伺機逮捕，實際上不能真正完成買賣毒
    品之行為，而應僅論以販賣毒品未遂罪（最高法院85年度第
    4次刑庭會議決議參照）。查被告向不特定人發送暗示販賣
    毒品之訊息，以尋找買家等情，業據其供承在卷（見原審卷
    第83頁），故被告本即有販賣第三級毒品之犯意，從而，警
    方僅係以引誘之方式使被告暴露犯罪事證，乃機會提供型之
    合法誘捕行為，與犯意誘發型之陷害教唆有別。又被告已著
    手實施販賣第三級毒品行為，惟因員警並無購買毒品之真意
    ，故事實上不能完成犯行，因此被告前開行為，僅應論以販
    賣未遂罪。
  ㈢核被告所為，係犯修正前毒品危害防制條例第4 條第6 項、
    第3 項之販賣第三級毒品未遂罪。
  ㈣刑之加重、減輕事由：
  ⒈被告前因轉讓偽藥（愷他命）案件，經臺灣桃園地方法院以1
    06 年度簡字第160 號判處有期徒刑3 月確定，於106 年12
    月3 日執行完畢，有本院被告前案紀錄表在卷可按，其於有
    期徒刑執行完畢後5 年內，故意再犯本件有期徒刑以上之罪
    ，為累犯，依司法院釋字第775 號解釋意旨，考量被告經執
    行完畢之前案與本案均屬毒品犯罪，顯見其未因前案受刑事
    追訴處罰而有所警惕，對刑罰反應力薄弱，基於罪刑相當原
    則，認有加重其刑之必要，爰依刑法第47條第1 項規定加重
    其刑。
  ⒉被告已著手於販賣第三級毒品犯行之實行而不遂，為未遂犯
    ，爰依刑法第25條第2 項規定，按既遂犯之刑減輕之。
  ⒊毒品危害防制條第17條第2 項固於109 年1 月15日修正公布
    ，並於同年7 月15日生效施行，修正前毒品危害防制條例第
    17條第2 項規定「犯第4 條至第8 條之罪，於偵查及審判中
    均自白者，減輕其刑。」修正後則規定「犯第4 條至第8 條
    之罪於偵查及歷次審判中均自白者，減輕其刑。」被告於偵
    查及原審審理中均自白犯行，已如前述，不論依修正前或修
    正後毒品危害防制條例第17條第2 項規定，均有減輕其刑之
    適用，並無因該法律修正而具有利、不利變更之情事，自無
    庸新舊法比較，逕行適用修正後之規定，是爰依修正後毒品
    危害防制條例第17條第2 項規定減輕其刑。
  ⒋被告所犯販賣第三級毒品未遂犯行，有前揭刑之加重及減輕
    事由，爰依法先加後遞減之；又同時有減輕事由者，應予遞
    減。
  ⒌按刑法第59條規定之酌量減輕其刑，必須犯罪另有特殊之原
    因與環境，在客觀上足以引起一般同情，認為即使予以宣告
    法定最低度刑，猶嫌過重者，始有其適用。此所謂法定最低
    度刑，固包括法定最低本刑；惟遇有其他法定減輕之事由者
    ，則應係指適用其他法定減輕事由減輕其刑後之最低度刑而
    言。倘被告別有法定減輕事由者，應先適用法定減輕事由減
    輕其刑後，猶認其犯罪之情狀顯可憫恕，即使科以該減輕後
    之最低度刑仍嫌過重者，始得適用刑法第59條規定酌量減輕
    其刑。查本案被告時值青壯，四肢健全，顯無不能謀生之情
    事，竟為私欲，甘願鋌而走險販賣毒品，對社會秩序危害非
    輕，客觀上顯不足以引起一般人同情，亦無證據證明被告有
    何客觀上特殊原因或環境致需販賣毒品。況本案依刑法第25
    條第2 項、毒品危害防制條例第17條第2 項規定遞減其刑後
    ，法定刑業大幅減輕，客觀上已無情輕法重，而有情堪憫恕
    之情形，自無再依刑法第59條規定酌減其刑之餘地。
參、維持原判決之理由:
一、原判決認被告本案所為事證明確，係犯販賣第三級毒品未遂
    罪，引用修正前毒品危害防制條例第4 條第6 項、第3 項，
    毒品危害防制條例第17條第2 項、第19條第1 項，刑法第2 
    條第1 項前段、第11條、第25條第2 項、第47條第1 項、第
    38條第1 項等規定，並以行為人之責任為基礎，審酌被告正
    值青年，身體健全，不思努力進取獲取所需，為圖一己之私
    利，明知毒品具有成癮性、濫用性，對社會深具危害，仍欲
    販賣第三級毒品牟利，將造成毒品流通且助長泛濫，危害社
    會治安，幸本案因員警即時查獲而未遂，方未成實害，被告
    所為實有不該，惟念其犯後始終坦承犯行，已有悔意，兼衡
    其犯罪動機、目的、手段、素行、欲販賣毒品之數量、警詢
    中自承高中畢業之智識程度、家庭經濟狀況勉持等一切情狀
    ，量處有期徒刑1年10月。經核原審認事用法，均無違誤，
    量刑及沒收之說明（見後二、所述）亦屬妥適，應予維持。
二、沒收部分：
  ㈠按違禁物，不問屬於犯罪行為人與否，沒收之，刑法第38條
    第1 項定有明文。扣案之愷他命2 包，係供被告本件販賣毒
    品未遂犯行所用，屬違禁物，不問屬於犯罪行為人與否，應
    依刑法第38條第1 項規定宣告沒收。又直接用以盛裝上開毒
    品之包裝袋，因其上殘留之毒品難以析離，且無析離之實益
    與必要，應依同規定併予沒收。至送驗耗損部分，既已滅失
    ，自無庸宣告沒收。
  ㈡次按犯第4 條至第9 條、第12條、第13條或第14條第1 項、
    第2 項之罪者，其供犯罪所用之物，不問屬於犯罪行為人與
    否，均沒收之，毒品危害防制條例第19條第1 項定有明文。
    扣案之搭配門號0000000000號行動電話1 支（含SIM 卡1 張
    ），係被告所有，供其與員警聯繫販毒事宜所用之物，業據
    被告供陳在卷（見原審卷第84頁），應依毒品危害防制條例
    第19條第1 項規定宣告沒收。 　　
三、上訴駁回之理由：
　㈠上訴意旨略以：被告於警詢、偵查及審理中始終坦承犯行，
    態度甚佳，係因家中生活及經濟狀況不善，希望能幫助分擔
    家計，才會鋌而走險，販賣第三級毒品牟利，被告犯罪之動
    機及目的情有可原。又依被告發送之簡訊內容，僅有意購毒
    者才會知道與毒品有關，一般人難以知情，是被告販售毒品
    之手段並不會引誘他人購買。被告過去曾有正當工作，現在
    家照顧中風的爺爺，幫忙母親做食品團購以貼補家用，被告
    之品性實屬良善，且本案最終並未造成毒品流通於外之結果
    ，請求依刑法第59條規定酌減其刑等語。
　㈡惟查，本案依刑法第25條第2 項、毒品危害防制條例第17條
    第2 項規定遞減其刑後，法定刑已大幅減輕，客觀上尚無情
    輕法重，而有堪予憫恕之情形，已如前述，被告仍執前詞提
    起上訴，為無理由，應予駁回。　　
據上論斷，應依刑事訴訟法第368條，判決如主文。
本案經檢察官曾柏涵提起公訴，檢察官謝志明到庭執行職務。
中　　華　　民　　國　　110 　年　　9 　　月　　29　　日
                  刑事第二十庭  審判長法　官  王復生
                                      法　官  張紹省
                                      法　官  蕭世昌
以上正本證明與原本無異。
如不服本判決，應於收受送達後20日內向本院提出上訴書狀，其
未敘述上訴之理由者並得於提起上訴後20日內向本院補提理由書
（均須按他造當事人之人數附繕本）「切勿逕送上級法院」。
                                      書記官  吳建甫
中　　華　　民　　國　　110 　年　　9 　　月　　29　　日

附錄本件論罪科刑法條全文：
修正前毒品危害防制條例第4條
製造、運輸、販賣第一級毒品者，處死刑或無期徒刑；處無期徒
刑者，得併科新臺幣3 千萬元以下罰金。
製造、運輸、販賣第二級毒品者，處無期徒刑或10年以上有期徒
刑，得併科新臺幣1 千5 百萬元以下罰金。
製造、運輸、販賣第三級毒品者，處7 年以上有期徒刑，得併科
新臺幣7 百萬元以下罰金。
製造、運輸、販賣第四級毒品者，處5 年以上12年以下有期徒刑
，得併科新臺幣5 百萬元以下罰金。
製造、運輸、販賣專供製造或施用毒品之器具者，處1 年以上7
年以下有期徒刑，得併科新臺幣1 百50萬元以下罰金。
前五項之未遂犯罰之。